【裁判字號】    97,交訴,126
【裁判日期】    971106
【裁判案由】    公共危險等
【裁判全文】
臺灣板橋地方法院刑事判決             97年度交訴字第126號
公  訴  人  臺灣板橋地方法院檢察署檢察官
被      告  甲○○
上列被告因公共危險等案件，經檢察官提起公訴（97年度偵字第
17897 號），被告於準備程序中就被訴事實為有罪之陳述，經告
知被告簡式審判程序之旨，並聽取當事人之意見後，本院合議庭
裁定由受命法官獨任進行簡式審判程序，判決如下：
    主  文
甲○○因過失傷害人，處有期徒刑月，又駕駛動力交通工具肇
事，致人受傷而逃逸，處有期徒刑柒月。應執行有期徒刑捌月。
    事  實
一、甲○○明知其並無機車駕駛執照，不得駕駛機車，竟仍於民
    國97年5 月7 日下午5 時45分許，駕駛車牌號碼BBX-125 號
    重型機車，沿臺北縣板橋市○○○○○道由板橋往樹林方向
    行駛，原應注意機車超車時，應與前車左側保持半公尺以上
    之安全間隔，並應注意車前狀況，隨時採取必要之安全措施
    ，以避免發生碰撞之危險，而依當時日間有自然光線，柏油
    路面無缺陷、無障礙物、視距良好，依其智識、能力並無不
    能注意之情事，竟疏未保持安全間隔，即貿然超車，甲○○
    所騎機車遂擦撞另輛車牌號碼不詳之機車，致甲○○所騎機
    車摔倒滑行撞擊同向前方由乙○○所騎乘之腳踏車後方，使
    乙○○人車倒地，並受有腦震盪、兩眼挫傷合併右頂部頭皮
    撕裂傷、頸部扭傷、臉部、背部及四肢多處擦傷等傷害。詎
    甲○○駕駛上開重型機車肇事致人受傷後，竟未對乙○○進
    行任何救助措施，即基於肇事逃逸之犯意，逕行騎車逃離現
    場。嗣經他車騎士記下肇事機車車號報警處理，始循線查悉
    上情。
二、案經乙○○訴由臺北縣政府警察局板橋分局報告臺灣板橋地
    方法院檢察署檢察官偵查起訴。
    理  由
一、本件係經被告甲○○於準備程序當庭就被訴事實為有罪之陳
    述，經本院合議庭裁定由受命法官改依簡式審判程序審理，
    則依刑事訴訟法第273 條之2 、同法第159 條第2 項之規定
    ，不適用傳聞法則有關限制證據能力之相關規定，合先敘明
    。
二、上揭事實，業據被告甲○○於偵查及本院審理時坦承不諱，
    核與告訴人乙○○於警詢時之指訴相符，復有亞東紀念醫院
    診斷證明書1 紙、道路交通事故現場圖1 份、現場草圖1 份
    、道路交通事故調查報告表1 份、臺北市政府警察局舉發違
    反道路交通管理事件通知單2 紙及事故現場照片8 幀在卷可
    憑，上開補強證據，已足資擔保被告任意性自白之真實性，
    核與事實相合，堪以認定。
三、按汽車（包括機器腳踏車）超車時，應顯示左方向燈並於前
    車左側保持半公尺以上之間隔超過，行至安全距離後，再顯
    示右方向燈駛入原行路線，又汽車（包括機器腳踏車）行駛
    時應注意車前狀況，並隨時採取必要之安全措施，道路交通
    安全規則第101 條第1 項第5 款、第94條第3 項分別定有明
    文，被告為有相當智識能力之成年人，騎乘機車經年，對於
    上開規定自應知之甚詳，並應確實遵守，而依當時日間有自
    然光線，柏油路面無缺陷、無障礙物、視距良好，有道路交
    通事故調查報告表在卷可稽，並無不能注意之情事，被告行
    經肇事路段超車時，竟疏未與其他機車保持安全間隔，即貿
    然超車，致被告所騎機車因擦撞摔倒滑行繼而撞擊同向前方
    由告訴人騎乘之腳踏車，使告訴人人車倒地，被告之駕駛行
    為具有過失，至為灼然。又告訴人因此交通事故，受有腦震
    盪、兩眼挫傷合併右頂部頭皮撕裂傷、頸部扭傷、臉部、背
    部及四肢多處擦傷等傷害，有前開診斷證明書在卷可稽，被
    告上開過失行為與告訴人所受傷害之結果間具有相當因果關
    係，亦可認定。本件事證明確，被告犯行堪以認定，應依法
    論科。
四、核被告所為，係犯刑法第284 條第1 項前段之過失傷害罪及
    同法第185 條之4 駕駛動力交通工具肇事致人受傷而逃逸罪
    。被告並無機車駕駛執照，業經其供明在卷，並有臺北市政
    府警察局舉發違反道路交通管理事件通知單1 紙在卷可憑，
    其為無機車駕駛執照之人，仍駕駛上開機車肇事致告訴人受
    傷，且依法應負本件過失傷害之刑責，應依道路交通管理處
    罰條例第86條第1 項規定加重其刑。被告所犯上開二罪間，
    犯意各別，行為互殊，應予分論併罰。爰審酌被告素行尚佳
    ，惟其無照騎車肇致本件車禍，過失程度非輕，肇事後復未
    停留現場協助救護，逕行騎車逃離，及審酌告訴人受傷勢程
    度，被告迄今仍未與告訴人達成和解賠償損害，徒令告訴人
    身心痛苦，暨被告之經濟狀況不佳等一切情狀，分別量處如
    主文所示之刑，並定其應執行之刑。
據上論斷，應依刑事訴訟法第273 條之1 第1 項、第299 條第1
項前段，刑法第284 條第1 項前段、第185 條之4 、第51條第5
款，刑法施行法第1 條之1 ，道路交通管理處罰條例第86條第1
項，判決如主文。
本案經檢察官彭聖斐到庭執行職務。
中    華    民    國    97    年    11    月    6    日
                  刑事第十一庭  法  官  陳正昇
以上正本證明與原本無異。
如不服本判決，應於判決送達後10日內敘明上訴理由，向本院提
出上訴狀（應附繕本）。
                                書記官  林文達
中    華    民    國    97    年    11    月    6     日
附錄本案論罪科刑法條：
刑法第284條
因過失傷害人者，處 6 月以下有期徒刑、拘役或 5 百元以下罰
金，致重傷者，處1年以下有期徒刑、拘役或5百元以下罰金。
從事業務之人，因業務上之過失傷害人者，處 1 年以下有期徒刑
、拘役或1千元以下罰金，致重傷者，處3年以下有期徒刑、拘役
或2千元以下罰金。
刑法第185條之4
駕駛動力交通工具肇事，致人死傷而逃逸者，處 6 月以上 5 年
以下有期徒刑。


司法院資訊處製作；財團法人民間司法改革基金會備份。
